【裁判字號】    92,上易,346
【裁判日期】    920527
【裁判案由】    賭博
【裁判全文】
臺灣高等法院臺南分院刑事判決    九十二年度上易字第三四六號  Ａ
      上  訴  人  臺灣臺南地方法院檢察署檢察官
      被      告  甲  ○  ○
右上訴人因被告賭博案件，不服臺灣臺南地方法院九十一年度簡上字第二四三號中華
民國九十二年三月十九日第一審判決（聲請簡易判決處刑案號：臺灣臺南地方法院檢
察署九十一年度偵字第五五四三號），提起上訴，本院判決如左：
      主      文
上訴駁回。
      理      由
一、聲請簡易判決處刑書意旨略以：被告甲○○（下稱被告）意圖營利並基於賭博之
    犯意，於民國九十一年五月二十四日晚上九時三十分許，提供其位於台南市○區
    ○○○路一段二巷十一號住處作為賭博場所，及提供麻將牌賭具一付，而約定每
    玩一圈抽頭新臺幣（下同）一百元，聚集其配偶籃麗錦及朋友林明娟、林瑞堂等
    四名賭客（以上三名賭客另由警方依違反社會秩序維護法裁處罰鍰），以把玩麻
    將輸贏方式賭博財物，旋於當晚十時四十三分許，為警查獲，並扣得賭具麻將牌
    一付、賭資三百五十元，因認被告涉有刑法第二百六十八條之意圖營利聚眾賭博
    並供給賭博場所罪嫌及同法第二百六十六條第一項之賭博罪嫌等語。
二、按犯罪事實，應依證據認定之，無證據不得推定其犯罪事實，又不能證明被告犯
    罪者，應諭知無罪之判決，刑事訴訟法第一百五十四條、第三百零一條第一項分
    別定有明文。又按刑法第二百六十八條之意圖營利供給賭博場所或聚眾賭博罪，
    須以行為人意圖藉此營利為必要，若行為人雖有供給賭博場所或聚眾賭博之犯行
    ，然並無藉此營利之意，即與刑法第二百六十八條之構成要件尚屬有間，自難科
    以該罪刑責。另按刑法第二百六十六條第一項前段普通賭博罪以在公共場所或公
    眾得出入之場所賭博為要件，若行為人賭博之場所並非公共場所或公眾得出入之
    場所，自無本罪之適用。
三、公訴意旨認被告涉有刑法第二百六十八條之聚眾賭博罪嫌及第二百六十六條第一
    項普通賭博罪嫌等情，係以被告於警訊中自承於前揭時地與證人籃麗錦、林明娟
    、林瑞堂等人在其住處以麻將賭博財物，且被告並以每圈抽頭一百元之方式藉以
    營利等情為據。被告於本院審理時固坦承於前揭時間在其住處與證人籃麗錦、林
    明娟、林瑞堂等人以麻將賭博財物，並約定自摸者要拿出一百元用以買涼水等情
    ，惟堅詞否認涉有聚眾賭博罪嫌，辯稱：證人籃麗錦係其配偶，而證人林明娟、
    林瑞堂二人係姊弟關係，均係伊太太的朋友，伊並無抽頭等語。經查：
（一）被告於前揭時地與其配偶即證人籃麗錦及友人林明娟、林瑞堂等人以打麻將方
      式賭博財物，被告並於把玩一圈，或有人自摸時抽頭五十元至一百元等情，業
      據被告於偵查中供承不諱，核與證人籃麗錦、林明娟、林瑞堂於警訊中所述大
      致相符，並有麻將牌一副扣案可稽，上開事實應堪以認定。
（二）被告與證人籃麗錦係夫妻一節，業據被告與證人籃麗錦於警訊中分別陳稱在卷
      ，且互核相符。而證人林明娟、林瑞堂二人係姊弟等情，亦有證人林瑞堂之戶
      口名簿及林明娟之國民身分證（均影本）各一份附卷足稽。是與被告於前揭時
      地把玩麻將之人分別係被告之配偶籃麗錦及友人林明娟、林瑞堂姊弟，參賭之
      人分別有親誼關係，核與一般賭場聚賭情況有別。雖警方查獲時，被告上開處
      所內尚有證人林春金、陳桂英、張碧良、林秀照等人在場，惟上開證人於警訊
      中均堅決否認有參與賭博，而陳桂英為林瑞堂之配偶，與林春金則為同事關係
      ，二人共同去找林瑞堂等情，業據證人林秀照於警訊中證述綦詳，另證人張碧
      良於警訊中亦證稱：伊與被告是同事關係，其餘則是朋友關係等語，足見上開
      在場證人均互相熟識，亦與一般賭場情況有別，而較似於親友聚會時以麻將消
      遣娛樂聯誼之情形。倘若被告有供給賭博場所聚眾賭博以營利之意圖，自可再
      提供一付賭具供上開在場證人賭博以抽頭，或自己退出由上開證人下場玩賭，
      以增加他人自摸而抽頭得利之機會，然被告及證人籃麗錦卻均親自加入牌局，
      顯難認被告確有藉以營利之意圖。是依本案與被告一起玩賭及在場之人彼此之
      關係、賭博之規模、被告及其妻均下場玩賭等情狀綜合觀之，被告辯稱：本案
      僅是親友間娛樂之家庭麻將，抽頭係為購買飲料同用，並非藉此圖利等語，應
      堪採信。
（三）從而，被告雖有提供場所並聚集友人共同把玩麻將賭博之客觀行徑，惟其並無
      藉此營利之意圖，揆諸首揭說明，即與刑法第二百六十八條之構成要件有間，
      應認被告此部分罪嫌尚有不足。再被告與證人籃麗錦、林明娟、林瑞堂賭博之
      場所係其住處，為公訴人起訴事實所是認，且查獲當時在場之人均彼此認識而
      無外人，另參賭之人籃麗錦、林明娟、林瑞堂，亦由警方依社會秩序維護法處
      理，未以賭博罪報請偵辦，則前揭被告賭博處所顯非公眾得以出入之場所，洵
      堪認定。此與刑法第二百六十六條第一項前段普通賭博罪以在公共場所或公眾
      得出入之場所賭博之要件顯屬有間，自難就被告此部分行為另論以普通賭博罪
      ，應認被告就聲請意旨所指涉犯刑法第二百六十六條第一項普通賭博罪部分，
      罪嫌亦有不足。
四、綜上所陳，本件依調查所得證據尚不足以證明被告確有賭博及意圖營利提供場所
    、聚眾賭博之犯行，此外復查無其他積極證據足資證明被告有右述犯行，揆諸首
    開說明，應認被告被訴犯罪不能證明。原審以不能證明被告犯罪而諭知被告無罪
    之判決，認事用法並無不合，公訴人上訴意旨以被告已坦承抽頭，其抽頭用於何
    種用途，實無礙被告犯罪之成立，另林明娟、林瑞堂雖為被告之朋友，但難謂被
    告之親誼，原審誤以為親誼關係，不無誤會，而一般抽頭賭博之人，率抵聚集親
    朋好友為之等語，指摘原判決不當，惟被告抽頭款項依參賭組合觀之，確係用於
    購買飲料等供在場之人食用，並非被告中飽，難認其有營利意圖，已如前述，公
    訴人並未再提出被告確有抽頭營利意圖之具體事證，且原判決認本件參賭之人分
    有親誼關係，亦與事實相符，其依與被告賭博對象、彼此之關係、賭博之規模等
    情狀綜合觀之，認本案係親友間娛樂之家庭麻將，核與社會常情無違，上開上訴
    意旨，並無理由，應駁回其上訴。
據上論結，應依刑事訴訟法第三百六十八條，判決如主文。
本案經檢察官王碧霞到庭執行職務。
中    華    民    國      九十二      年      五      月      二十七    日
                                  臺灣高等法院臺南分院刑事第三庭
                                      審判長法官  黃    崑    宗
                                            法官  林    勝    木
                                            法官  葉    居    正
右正本證明與原本無異。
不得上訴。
                                      法院書記官  陳    嘉    琍
中    華    民    國      九十二      年      五      月      二十八    日


司法院資訊處製作；財團法人民間司法改革基金會備份。
